【裁判字號】    98,交聲,250
【裁判日期】    980325
【裁判案由】    違反道路交通管理處罰條例聲明異議
【裁判全文】
臺灣士林地方法院交通事件裁定         98年度交聲字第250號
原處分機關  臺北市交通事件裁決所
異  議  人
即受處分人  甲○○
                    7樓
上列異議人即受處分人因違反道路交通管理處罰條例案件，對於
臺北市交通事件裁決所於民國97年12月24日所為北市裁罰字第裁
22-AW0000000號處分（原處分案號：北市警交大字第AW0000000
號），聲明異議，本院裁定如下：
    主  文
異議駁回。
    理  由
一、按汽車駕駛人，行經有燈光號誌管制之交岔路口闖紅燈者，
    處新臺幣1,800 元以上5,400 元以下罰鍰，道路交通管理處
    罰條例第53條第1 項定有明文；又汽車駕駛人，有同條例第
    53條第1 項之情形者，除依原條款處罰鍰外，並記違規點數
    3 點，道路交通管理處罰條例第63條第1 項第3 款亦有明文
    。
二、原處分意旨略以：異議人即受處分人甲○○（下稱異議人）
    於民國97年12月14日17時15分，駕駛車號CI-5481 號小客車
    行經台北市○○○路（東往西方向）與三民路口時，於有燈
    光號誌管制之交岔路口闖紅燈，經台北市政府警察局交通警
    察大隊員警依據採證照片逕行舉發，爰依道路交通管理處罰
    條例第53條第1 項之規定，處異議人罰鍰2,700 元整，並依
    同條例第63條第1 項第3 款（裁決書漏載「第1 項第3 款」
    ，應予補充）記違規點數3 點等語。
三、異議意旨略以：異議人雖有於上開時間駕駛車號CI-5481 號
    之自用小客車，沿民權東路東往西方向行駛，接近三民路口
    時，當時路口之號誌指示為綠燈，本人依規定將車駛於左轉
    車道準備左轉，前方適有一部藍26公車，本人放慢車速循序
    前進左轉時，路口燈光號誌從左轉燈變為黃燈，又瞬間變為
    紅燈，因車已轉入路口中，故繼續左轉至交岔路口中心處，
    因此被路口照相機拍照，且該路口之燈光號誌因秒差問題，
    被媒體評為搶錢路口，相關行政機構未能及時修復，有違號
    誌之設置目的，為不適法之設置，請求法院明察，撤銷原處
    分，給予公正之裁決，為此依法聲明異議云云。
四、經查：
  (一)本件異議人駕駛所有之車牌號碼CI-5481 號自用小客車，於
    97年12月14日17時15分許，沿臺北市○○○路（東往西）行
    駛至三民路口時，於紅燈亮起後仍繼續前進，越過停止線左
    轉闖越紅燈之事實，業據異議人自承在卷，並有卷附採證照
    片2 張、臺北市政府警察局北市警交大字第AB0000000 號舉
    發違反道路交通管理事件通知單影本1 紙附卷可稽，足證異
    議人確實有於上開違規時地駕車闖紅燈之事實無訛。
  (二)又卷附之採證照片2 張係由設置於路口之固定桿相機所攝得
    ，依採證相片上數字意義：CI-5481 號小客車於97年12月14
    日17時15分，沿本事民權東路（東往西）行駛至三民路口時
    ，於紅燈亮起（已經過黃燈3 秒之緩衝時間），駛越停止線
    經線圈感應，偵測電腦判讀闖紅燈，電腦於紅燈亮起0.8 秒
    後啟動採證，於第2.8 秒拍攝第1 張採證照片，復於4.3 秒
    拍攝第2 張採證照片，該車仍以時速13公里行駛進入路口等
    情，有臺北市政府警察局松山分局98年2 月2 日北市警松分
    交字第09830463800 號函及採證照片2 幀附卷可稽，堪認異
    議人前揭車輛於黃燈號誌3 秒並已轉換紅燈2.8 秒後，未停
    等於道路交岔口處之停止線後方，仍繼續以13公里之時速行
    駛左轉無誤。
  (三)且觀諸卷附之採證照片上，第一行表示旨揭車輛違規單採證
    於民國97年12月14日17時15分，第二行數字表示：旨揭車輛
    行駛最內側第一車道，於路口黃燈3 秒（1Y30），路口紅燈
    亮起2.8 秒（R028）後被路口固定式照相系統測照第一張相
    片，於紅燈亮起4.3 秒（R043）後被照第二張相片，第三行
    數字表示：該2 張相片為第306 組測照照片（左半部數字）
    ，拍攝於台北市○○○路與三民路口（右半部數字0207），
    旨揭車輛係以時速13公里超越停止線（右半部數字V ＝13）
    並左轉進入路口；而第一張照片中系爭車輛行進位置處，其
    右前方雖有一部公車待左轉，但該公車並未佔用內側左轉車
    道，而系爭車輛當時前輪壓在行人穿越道（斑馬線）後方，
    後輪尚壓在路口停止線前端，益證異議人所有之車輛，於號
    誌轉換為紅燈時，已經伸越停止線而壓於「S 型感應線圈」
    上，並在紅燈已亮起2.8 秒時，仍然繼續向前駕駛，自屬闖
    紅燈之行為。
  (四)又汽車行駛時，駕駛人應注意車前狀況及兩車併行之間隔，
    並隨時採取必要之安全措施，道路交通安全規則第94條第1
    項、第3 項亦有明文。是駕駛人在未能確認前方號誌是否仍
    屬可通行之綠燈、或黃燈時，自應與前車隨時保持距離以採
    取必要之安全措施，遇交通號誌之轉換，無論綠燈轉變為黃
    燈，或黃燈轉變為紅燈，若用路人確實遵守交通規則，皆有
    合理充裕足夠之時間予用路人因應，此觀道路交通標誌標線
    號誌設置規則第231 條至233 條關於號誌之燈號變換相關規
    定自明。再查，卷附臺北市交通管制工程處98年2 月5 日北
    市交工控字第09835137900 號函說明二：旨揭路口預設時制
    均採「遲閉三時相」運作，且各時相黃燈均為3 秒，符合道
    路交通標誌標線號誌設置規則第231 條第1 項「行車速限50
    公里/ 小時以下，黃燈時間為3 秒」之規定，復與卷附電腦
    採證照片2 張上顯示該路口黃燈3 秒「Y30 」乙節相符，是
    受處分人以當時跟隨前車左轉，因該路口設置黃燈閃爍秒差
    時間過短而反應不及等詞為辯解，實非可採。
  (五)異議人復辯稱：因前有公車左轉，致其放慢左轉速度，此時
    號誌恰好轉黃燈，再迅速變為紅燈云云。惟查，又按行政罰
    法第7 條第1 項規定：違反行政法上義務之行為非出於故意
    或過失者，不予處罰。汽車行駛至有號誌之交岔路口，遇有
    前行或轉彎之車道交通擁塞時，應在路口停止線前暫停，不
    得逕行駛入交岔路口內，致號誌轉換後，仍未能通過妨礙其
    他車輛通行，道路交通安全規則第102 條第1 項第13款規定
    甚明。異議人所辯縱或屬實，然異議人既為領有合格駕駛執
    照之駕駛人，對於道路交通安全規則之規定本應知悉並有注
    意義務，其既早知前方有一大型公車欲左轉，其駕車行經交
    岔路口時即應減速慢行，注意路口號誌之變換，並保持路口
    淨空，不得緊跟前車逕行駛入路口內，其疏未注意上情，猶
    駕車行經有燈光號誌之交岔路口闖紅燈行駛，自有過失甚明
    。異議人所辯亦無礙於前開違規事實之認定。準此，異議人
    確有前揭違規行為，堪予認定，故異議人請求免予裁罰，依
    法尚屬無據，礙難准許。
五、綜上所述，本件事證明確，異議人違規事實堪以認定。原處
    分機關依道路交通管理處罰條例第53條第1 項裁處異議人罰
    鍰2,700 元，並依同條例第63條第1 項第3 款記違規點數3
    點，核無違誤。本件異議為無理由，應予駁回。
據上論斷，應依道路交通案件處理辦法第19條，裁定如主文。
中    華    民    國    98    年    3     月    25    日
                  交通法庭法  官  汪梅芬
以上正本證明與原本無異。
如不服本裁定，應於裁定送達五日內，向本院提出抗告狀。
                          書記官  黃瓊芳
中    華    民    國    98    年    3     月    25    日


司法院資訊處製作；財團法人民間司法改革基金會備份。
